【裁判字號】    98,上訴,1818
【裁判日期】    980617
【裁判案由】    重傷害
【裁判全文】
臺灣高等法院刑事判決                98年度上訴字第1818號
  上  訴  人  臺灣宜蘭地方法院檢察署檢察官
  被      告  乙○○
  選任辯護人  李蒼棟律師
上列上訴人因被告重傷害案件，不服臺灣宜蘭地方法院97年度訴
字第568號，中華民國98年4月10日第一審判決（起訴案號：臺灣
宜蘭地方法院檢察署97年度偵字第2855號），提起上訴，本院判
決如下：
    主  文
上訴駁回。
    理  由
一、公訴意旨略以：被告乙○○與甲○○同為宜蘭縣羅東鎮羅東
    溪廣興橋下排班載運砂石之卡車司機。於民國（下同）97年
    3月23日晚間 18時30分許，在宜蘭縣羅東鎮羅東溪廣興橋下
    ，因排隊問題，被告乙○○竟基於重傷害之犯意，右手拿大
    石頭、左手拿不詳鈍器猛擊甲○○易受重傷之部位頭部及右
    眼睛，致甲○○因此受有頭部外傷、頭皮撕裂傷及右側眼眶
    骨骨折並結膜下出血之傷害而未遂。因認被告乙○○涉犯刑
    法第278條第3項、第1項之重傷害未遂罪嫌云云。
二、按犯罪事實應依證據認定之，無證據不得認定犯罪事實，刑
    事訴訟法第154條第2項定有明文。又認定不利於被告之事實
    ，須依積極證據，苟積極證據不足為不利於被告事實之認定
    時，即應為有利於被告之認定，更不必有何有利之證據（參
    照最高法院30年上字第816號判例意旨）。次按使人重傷害
    未遂與普通傷害之區別，應以加害時有無致人重傷之故意為
    斷。至於被害人受傷之部位以及加害人所用之兇器，有時雖
    可藉為認定有無重傷故意之心證，究不能據為絕對之標準（
    參照最高法院55年度台上字第1703號判例意旨）。故於個案
    中有關重傷害犯意之有無，應斟酌事發經過之相關事證，包
    括犯罪之動機、兇器類別、行兇之具體過程、傷痕之多寡輕
    重、傷勢程度、案發當時之情境、犯後態度等一切情狀以為
    斷。
三、查公訴意旨據以認被告乙○○涉犯刑法第278條第3項、第1
    項之重傷害未遂犯行，無非係依被告之供述、證人甲○○、
    洪金龍、何淑芬等人分別於偵查中及原審法院審理時之證述
    及財團法人羅許基金會羅東博愛醫院（下稱羅東博愛醫院）
    97年7月7日（97）羅博醫字第2008070035號函附醫師說明表
    、病歷各乙份等為其主要論據。
四、訊據被告乙○○固供承有於上開時、地，因排班插隊問題，
    與甲○○發生口角爭執，進而動手毆打甲○○，致甲○○受
    有上開傷害等事實，核與證人即告訴人甲○○、證人即目擊
    證人洪金龍、何淑芬分別於偵查中及原審法院審理指證述情
    節相符，並有羅東博愛醫院診斷證明書及該院97年7月7日（
    97）羅博醫字第2008070035號函附醫師說明表、病歷各乙份
    等在卷可稽（見偵查卷第17頁、第55頁至第73頁），惟被告
    堅詞否認有何公訴人指訴之重傷害未遂犯行，辯稱：伊與甲
    ○○素不相識，當時係因甲○○插隊，才與甲○○發生爭吵
    ，一時氣憤始毆打甲○○，伊僅係要教訓甲○○一下，沒有
    要使甲○○受重傷的意思。而且當時甲○○被打後就逃離現
    場時，伊亦未追擊甲○○，顯見伊並無重傷害之故意云云。
    經查：
(一)被害人甲○○於上開時地因遭被告毆打，致受有頭部外傷、
    頭皮撕裂傷及右側眼眶骨骨折並結膜下出血等傷害，而經就
    醫手術治療後，視力及眼球活動並無影響，僅局部感覺較差
    或外觀稍有影響，應無主要功能障礙等情，此有羅東博愛醫
    院診斷證明書及羅東博愛醫院97年11月13日（97）羅博醫字
    第2008110102號函附醫師說明表各乙份在卷足憑（見偵查卷
    第17頁、原審卷第16頁至第17頁），此被害人甲○○於本院
    98年 5月19日準備程序時亦到庭供稱：伊現在身體都好了云
    云（見本院卷第26頁背面），是告訴人甲○○所受上述傷害
    尚未達刑法第10條第4項第1款、6款所規定之「毀敗或嚴重
    減損1目或2目之視能」、「其他於身體或健康，有重大不治
    或難治之傷害」之重傷害程度，應堪認定。
(二)被告與告訴人甲○○雖同係宜蘭縣羅東鎮羅東溪廣興橋下排
    班載運砂石之卡車司機，惟於本案發生前彼此素不相識，亦
    毫無恩怨，於 97年3月23日18時30分許，在宜蘭縣羅東鎮羅
    東溪廣興橋下，被告與甲○○係因排班插隊問題始發生口角
    ，進而引起本案之糾紛，此據被告供述在卷，並經證人甲○
    ○於偵查中及原審法院審理時證述明確，茲查被告與甲○○
    前並無何嫌隙怨懟，本案發生之緣由亦僅係因甲○○排班插
    隊之細故，以此兩人間既無深仇大恨，依一般情形觀之，被
    告應無非置甲○○於重傷害之程度不可之動機，此告訴人甲
    ○○於本院準備程序時亦到庭稱被告應該只是要教訓一下伊
    的意思云云，且查依證人甲○○、洪金龍、何淑芬等人之證
    述，於97年3月23日18時30分許，在宜蘭縣羅東鎮羅東溪廣
    興橋下，被告係與至少二名以上之姓名年籍不詳成年男子共
    同持石頭毆打甲○○，苟被告與至少二名以上姓名年籍不詳
    之成年男子有使甲○○受重傷害之故意，衡諸常情，以被告
    等有多人，而甲○○當時僅單獨一人，且被告等人尚持石頭
    ，未持任何武器防衛之甲○○當無僅受前開傷勢之理，是被
    告等人於實施本件傷害甲○○犯行時，並非為致命性之攻擊
    至為顯然，益徵被告等人無使甲○○受重傷害之故意。況以
    被告與至少二名以上之姓名年籍不詳成年男子係共同持石頭
    毆打甲○○，該石頭隨手可得，顯見被告等人並未刻意準備
    要傷害甲○○之武器，而係與甲○○因排班插隊糾紛起口角
    ，被告等人始一時氣憤隨手自地上撿拾石頭毆打甲○○，足
    徵被告等人係臨時起意共同毆打甲○○，教訓甲○○之成分
    居多，實難認被告等人主觀上有何欲致甲○○於重傷害之動
    機與意圖。
(三)參諸告訴人甲○○遭毆後，雖受有頭部外傷、頭皮撕裂傷及
    右側眼眶骨骨折並結膜下出血之傷害，然甲○○遭敲打後意
    識仍清楚，且未造成甲○○頭骨或腦部之傷害，亦未傷及甲
    ○○右眼之視力功能，此有羅東博愛醫院 98年2月20日（98
    ）羅博醫字第2009020104號函附醫師說明表1份、病歷1份及
    受傷照片2幀等在卷可參（見原審卷第 57頁至第60頁），亦
    足見被告等人持石頭毆打甲○○時力道並非甚重，使甲○○
    應無重傷害之故意。
(四)又告訴人甲○○遭毆打成傷後即逃離現場，被告與至少2名
    以上之姓名年籍不詳成年男子並未趁甲○○受傷之際加以追
    擊，此據證人甲○○於原審法院審理時證述明確（見原審卷
    第70頁），則倘若被告等人有使甲○○重傷之故意，於甲○
    ○受傷無還擊能力時，自可繼續予以追擊，以遂行其重傷害
    之故意，然被告等人見甲○○受傷逃離時即罷手，亦足徵被
    告等人並無重傷害甲○○之故意。
(五)綜上所述，本件衡諸被告之行為起因及其客觀舉動，尚不足
    以認定被告行為時，有何毀敗或嚴重減損甲○○右眼視能；
    抑或使甲○○其他身體或健康有重大不治或難治傷害之重傷
    害故意。此外，復查無其他證據足認被告具有公訴人所指之
    重傷害故意，即不能證明其行為該當於重傷害之成立要件。
    被告辯稱：當時僅因一時氣憤，基於普通傷害之故意毆打甲
    ○○等語，核與事證相符，自堪採信。是公訴人所訴被告之
    毆打行為，應僅該當於刑法第277條第1項之傷害犯行。
五、按告訴乃論之罪，告訴人於第一審辯論終結前，得撤回其告
    訴；又告訴經撤回者，應諭知不受理之判決，刑事訴訟法第
    238條第1項、第303條第3款分別定有明文。本件核被告乙○
    ○所為，係犯刑法第277條第1項之普通傷害罪，公訴意旨認
    被告所為係犯刑法第 278條第3項、第1項之重傷害未遂罪，
    尚有誤會，已如前述。而依刑法第 287條前段之規定，犯刑
    法第277條第1項之罪，須告訴乃論，茲查被告已與告訴人甲
    ○○達成民事和解事宜，並賠償告訴人新臺幣20萬元，告訴
    人甲○○已於原審法院審理時撤回對被告乙○○之告訴，此
    有和解筆錄、刑事撤回告訴聲請狀各乙份在卷足憑（見原審
    卷第35頁至第36頁），故本案即欠缺訴追條件，依法自應諭
    知不受理之判決，原審法院因而依上揭法條規定，而為公訴
    不受理之諭知，於法並無不合，檢察官上訴意旨以被告乙○
    ○手持易造成身體嚴重傷害之大石頭及不詳鈍器，猛擊人體
    最脆弱之部位，告訴人甲○○並因此受有頭部外傷、頭皮撕
    裂傷及右側眼眶骨骨折並結膜下出血等傷害，被告顯然有重
    傷害之故意，惟此依上所述，尚難認有理由，應予駁回。
據上論斷，應依刑事訴訟法第368條，判決如主文。
本案經檢察官孫冀薇到庭執行職務。
中    華    民    國    98    年     6    月    17    日
                  刑事第十五庭  審判長法  官  吳昭瑩
                                      法  官  李釱任
                                      法  官  張傳栗
以上正本證明與原本無異。
如不服本判決，應於收受送達後10日內向本院提出上訴書狀，其
未敘述上訴之理由者並得於提起上訴後10日內向本院補提理由書
（均須按他造當事人之人數附繕本）「切勿逕送上級法院」。
                                      書記官  吳玉華
中    華    民    國    98    年    6     月    17    日


司法院資訊處製作；財團法人民間司法改革基金會備份。
